臺灣高雄地方法院刑事判決　　　　　　 94年度交訴字第125號
公　訴　人　臺灣高雄地方法院檢察署檢察官
被　　　告　丙○○
上列被告因公共危險等案件，經檢察官提起公訴（94年度偵字第
10940 號），本院判決如下：
    主  文
丙○○因過失致人於死，處有期徒刑陸月，如易科罰金，以佰
元折算壹日；又駕駛動力交通工具肇事，致人死亡而逃逸，處有
期徒刑陸月，如易科罰金，以佰元折算壹日。應執行有期徒刑
拾月，如易科罰金，以佰元折算壹日。
    事  實
一、丙○○考領有普通小型車之駕駛執照，於民國94年3 月30日
    凌晨3 時許，因服用酒類，其呼氣酒精濃度已達每公升0.95
    毫克，而不能安全駕駛動力交通工具，理應依道路交通安全
    規則第114 條第2 款規定，不得駕車，竟仍貿然駕駛其所有
    車牌號碼ＺＯ－0781號自小客車（公共危險部分另案審結）
    沿高雄市○○區○○路由南向北方向行駛，於當日4 時30分
    許，途經該路北上近後昌路約110 公尺處，本應注意車前狀
    況，隨時採取必要之安全措施，以防止危險事故之發生，而
    依當時道路交通狀況，係天候晴、夜間有照明、柏油路面乾
    燥無缺陷、無障礙物、視距良好，且依其智識能力亦無不能
    注意之情事，適有宋芳華騎乘自行車行駛於同向前方慢車道
    ，丙○○竟疏未注意車前狀況，而自後方擦撞宋芳華所騎乘
    之自行車，致宋芳華人車倒地，受有頭部外傷併左側硬腦膜
    下出血、蜘蛛膜下腔出血、左側顱內出血、顱骨骨折、疑頸
    椎損傷、胸部挫傷併右側鎖骨骨折及右側胸鎖關節脫位、左
    側髖關節脫位等傷害，經送醫治療仍於同年4 月8 日下午2
    時10分許不治死亡。詎丙○○肇事後，卻未採取救護或其他
    必要措施，亦未向警察機關報告，反而另行起意駕車逃逸，
    幸因民眾目擊上揭過程，記下丙○○車牌號碼，並報警處理
    而循線查獲，始知上情。
二、案經臺灣高雄方法院檢察署主動檢舉偵查起訴。
    理  由
壹、證據能力部分：按被告以外之人於審判外之陳述雖不符刑事
    訴訟法第159 條之1 至之4 等4 條之規定，而經當事人於審
    判程序同意作為證據，法院審酌該言詞陳述或書面陳述作成
    時之情況，認為適當者，亦得為證據；立法意旨在於傳聞證
    據未經當事人之反對詰問予以核實，原則上先予排除。惟若
    當事人已放棄反對詰問權，於審判程序中表明同意該等傳聞
    證據可作為證據，基於尊重當事人對傳聞證據之處分權，及
    證據資料愈豐富，愈有助於真實發見之理念，且強化言詞辯
    論主義，使訴訟程序得以順暢進行，上開傳聞證據亦均具有
    證據能力。本件查獲之員警林文章於偵查中所為陳述，其性
    質雖屬傳聞證據，惟其未再於法院審理中為陳述，且查無符
    合同法第159 條之1 至之4 等前4 條之情形，其等所為之上
    開警詢筆錄內容，業經被告丙○○、檢察官於審判程序均同
    意作為證據，依上開規定，是其於偵查中之證言應具有證據
    能力。
貳、實體部分：
一、訊據被告丙○○對於其於上揭時、地，因酒醉駕車行駛及未
    注意車前狀況，自後追撞被害人宋芳華所騎乘之自行車，導
    致宋芳華因傷重不治死亡等事實坦承不諱，惟否認有何肇事
    逃逸犯行，辯稱：伊有下車查看，但並未看到有人、車倒地
    之情形，伊以為是撞到護欄云云。然查：
(一)、過失致死部分：
１、被告上揭過失肇事致宋芳華死亡之事實，業據被告於警、偵
    訊及本院審理中供承在卷（見相驗卷第11頁、偵查卷第7 頁
    、本院卷94年9 月2 日準備程序筆錄及94年10月28日審判期
    日），並有道路交通調查報告表(一)、(二)2 紙、道路交通事故
    現場圖1 紙、交通事故談話紀錄表2 份、現場蒐證照片14幀
    等附卷可稽（見相驗卷第17至19頁、第28至30頁及本院卷）
    。
２、按汽車行駛時，駕駛人應注意車前狀況，並隨時採取必要之
    安全措施，道路交通安全規則第94條第3 項定有明文；另依
    道路交通安全規則第114 條第2 款規定，汽車駕駛人飲用酒
    類或其他類似物後基吐氣所含酒精濃度超過每公升0.25毫克
    或血液中酒精濃度超過百分之0.05以上者，不得駕車。查被
    告明知且本應遵守上述道路交通安全規則之規定，竟仍於前
    開時地酒後酒精濃度每公升0.95毫克，且依案發時為晴天、
    夜間有照明、路面無缺陷、視距良好等情，有酒精濃度測試
    表1 紙、及道路交通事故調查報告表(一)1 份附卷可稽（見相
    驗卷第21頁及本院卷）；另依卷附之現場蒐證相片顯示，被
    告所駕駛前開車牌號碼ＺＯ－0781號自小客車之右前方車頭
    損壞、加裝於引擎蓋上右前方之後視鏡掉落，宋芳華所騎乘
    之自行車後輪嚴重扭曲變形，堪認本件車禍之發生，確因被
    告酒醉駕車且未注意車前狀況，自後追撞所致，足見被告顯
    無不能注意之情事，竟疏於注意以致肇事，其有過失甚明。
３、本件宋芳華因本件車禍事件倒地後，受有頭部外傷併左側硬
    腦膜下出血、蜘蛛膜下腔出血、左側顱內出血、顱骨骨折、
    疑頸椎損傷、胸部挫傷併右側鎖骨骨折、右側胸鎖關節脫位
    及左側髖關節脫位等傷害，送院治療後均未清醒過，業據宋
    芳華之子乙○○於檢察官相驗時陳述在卷（見相驗卷第32頁
    ），延至於94年4 月8 日下午2 時10分許因頭部外傷挫傷硬
    腦膜出血合併腦腫而不治死亡等情，分別有邱綜合醫院診斷
    證明書1 紙、長庚紀念醫院高雄分院診斷證明書1 紙、臺灣
    高雄地方法院檢察署94年4 月9 日相驗屍體證明書及驗斷書
    各1 份附卷可稽（見相驗卷第26、27頁、第34至40頁），足
    認被告前開過失與宋芳華之死亡結果間確具有相當之因果關
    係，被告過失致死犯行已為明確。
(二)、肇事逃逸部分：
１、被告於警詢、偵查、本院準備程序及審理中均表示知道自己
    有撞到東西，且有下車查看，但並未看到宋芳華，並辯稱伊
    以為是撞到護欄云云，然依腳踏車倒地之現場照片觀之，腳
    踏車倒在左楠路北向慢車道靠近路邊馬路旁的地方，而沿著
    馬路旁高起的人行道綿延2 、30公尺，並無其他護欄之障礙
    物，宋芳華及腳踏車倒路邊必然非常醒目，被告倘下車查看
    ，不可能沒有看到。經提示前開照片詢問被告何處有護欄時
    ，被告始又改稱：「（問：護欄是在何處？）從我撞到東西
    到車輛停下來，有滑行一段距離，我停車的位置有護欄」等
    語（見本院94年10月28日審判筆錄），足見被告確實沒有在
    車輛撞擊到宋芳華後，立即停在撞擊地點下車查看，反而駛
    離現場，應可認定；又縱使如被告所述，有在車子滑行一段
    距離後下車查看，惟依其車輛右前方保險桿、引擎蓋凹陷之
    程度，顯然非滑行撞擊護欄所致，被告竟未加以探查究竟是
    撞到何物，與一般人車輛受損後之正常反應亦屬有違，故被
    告辯稱有下車查看云云，已非無疑。被告復於審理中稱：「
    我當時回家之後，我還有騎車出去左楠路看」、「（問：你
    是幾點騎車去左楠路看？）我是5 點左右騎車到十字路口去
    找，但是該十字路口離撞擊現場約100 公尺，我並沒有到撞
    擊地點看」、「（問：當時為何不回到撞擊地點看？）因為
    我想站在那個地點應該看得到」等語（見本院上開審判筆錄
    ），倘若被告確實有再繞回左楠路查看，為何不到撞擊之地
    點，而要在距離撞擊地點100 公尺以外查看，已與常情有悖
    ，更足見被告明知已肇事而為脫免肇事責任，而駕車逃逸，
    其辯稱因為查看都沒有看到任何東西，所以不知道有肇事，
    並非逃逸云云，顯係事後卸責之詞，不足採信，更不因其事
    後是否有回到現場查看而卸免其肇事逃逸之罪責。
２、綜上所述，被告於駕車撞擊宋芳華之後，明知肇事而仍駕車
    駛離車禍現場，未為任何救助行為，堪認被告確有肇事後逃
    逸之事實。
(三)、綜上所述，本案事證業臻明確，被告過失致死及肇事逃逸犯
    行洵堪認定，其前開辯詞，無非畏罪卸責之詞，不足採信，
    應依法論科。
三、被告前揭駕駛汽車致人死亡而肇事逃逸，核其所為，係犯刑
    法第276 條第1 項之過失致死罪及同法第185 條之4 之肇事
    逃逸罪。被告酒醉駕車，因而致宋芳華死亡，依法應負刑事
    過失致人於死罪責，已如前述，應依道路交通管理處罰條例
    第86條第1 項規定，就其過失致死罪犯行部分，加重其刑。
    被告所犯上開2 罪間，犯意各別，行為互殊，犯罪構成要件
    不同，應予分論併罰。本院審酌被告於89年間曾因公共危險
    案件（酒醉駕車），經本院高雄簡易庭科處罰金1,000 元（
    89年度雄交簡字第632 號），竟不知警惕，仍貿然酒醉駕車
    肇事致宋芳華傷重不治死亡，過失情節不輕，且於駕車肇事
    後，竟未為任何救治宋芳華之措施，漠視宋芳華之生命、身
    體權益，並造成宋芳華家屬精神受有重大痛苦，本應從重量
    刑，惟念其事後已與宋芳華家屬達成和解，並已給付宋芳華
    家屬410 萬元（含汽車強制責任險），有和解書、台北銀行
    匯款委託書及玉山商業銀行匯款回條各1 紙在卷可稽等一切
    情狀，爰分別量處如主文所示之刑，均諭知易科罰金之折算
    標準，並定其應執行刑，諭知易科罰金之折算標準。
據上論斷，應依刑事訴訟法第299 條第1 項前段，道路交通管理
處罰條例第86條第1 項，刑法第11條前段、第276 條第1 項、第
185 條之4 條、第41條第1 項前段、第2 項、第51條第5 款，罰
金罰鍰提高標準條例第1 條前段、第2 條，判決如主文。
本案經檢察官甲○○到庭執行職務。
中　　華　　民　　國　　94　　年　　11　　月　　11　　日
                  刑事第十五庭審判長  法　官 唐照明
                                      法  官 呂憲雄
                                      法  官 陳筱蓉
以上正本證明與原本無異。
如不服本判決，應於收受送達後10日內向本院提出上訴書狀。
中　　華　　民　　國　　94　　年　　11　　月　　11　　日
　　　　　　　　　　　　　　　　　　  書記官 梁瑜玲
附錄本案論罪科刑法條全文：
刑法第276條
因過失致人於死者，處二年以下有期徒刑、拘役或二千元以下罰
金。
從事業務之人，因業務上之過失犯前項之罪者，處五年以下有期
徒刑或拘役，得併科三千元以下罰金。
刑法第185條之4
駕駛動力交通工具肇事，致人死傷而逃逸者，處六月以上五年以
下有期徒刑。
